【裁判字號】    89,交易,598
【裁判日期】    900919
【裁判案由】    過失傷害
【裁判全文】
臺灣臺中地方法院刑事判決                        八十九年度交易字第五九八號
    公  訴  人  臺灣台中地方法院檢察署檢察官
    被      告  乙○○
右列被告因過失傷害案件，經檢察官提起公訴 (八十九年度偵字第一六九三九號)，
本院判決如左：
    主  文
乙○○無罪。
    理  由
一、公訴意旨略以：被告乙○○於民國八十九年七月四日下午六時許，駕駛車牌號碼
    ＥＰ─Ｏ二三二號自小客車，沿臺中市○○路舊社巷，由臺中市○○路舊社巷往
    臺中市○○○路方向行駛，途經臺中市○○○路口欲左轉彎松竹路口處前時，理
    應注意車輛行駛時，駕駛人應注意車前狀況，隨時採取必要之安全措施，而依當
    時情形，又無不能注意之情事，竟疏於注意該址由松竹路穿越馬路之告訴人丙○
    ○之夫即被害人丁○○，而貿然加速行駛，致撞及被害人，被害人因此受有頭部
    外傷合併硬膜下積水、第一腰椎骨折等之傷害，因認被告涉有刑法第二百八十四
    條第一項前段之過失傷害罪嫌云云。
二、按犯罪事實應依證據認定之，無證據不得推定其犯罪事實；又不能證明被告犯罪
    或其行為不罰者，應諭知無罪之判決，刑事訴訟法第一百五十四條第三百零一
    條第一項分別定有明文。次按告訴人之告訴，係以使被告受刑事訴追為目的，是
    其陳述是否與事實相符，仍應調查其他證據以資審認，始得為被告不利之認定；
    又被害人之陳述如無瑕疵，且就其他方面調查又與事實相符，固足採為科刑之基
    礎，倘其陳述尚有瑕疵，則在未究明前，遽採為論罪科刑之根據，即難認為適法
    。刑事訴訟上證明之資料，無論其為直接或間接證據，均須達於通常一般之人均
    不致有所懷疑，而得確信其為真實之程度，始得據為有罪之認定，若其關於被告
    是否犯罪之證明未能達此程度，而有合理懷疑之存在，致使無從形成有罪之確信
    ，根據「罪證有疑，利於被告」之證據法則，即不得遽為不利被告之認定。汽車
    駕駛人依規定遵守交通規則行車時，得信賴其他汽車駕駛人亦能遵守交通規則，
    故關於他人違規行為所導致之危險，僅就可預見，且有充足時間可採取適當之措
    施以避免結果之發生時，負其責任，對於他人突發不可知之違規行為並無防止之
    義務；又刑法上之過失犯，以行為人對於犯罪結果之發生按其情節應注意，並能
    注意，而不注意者，始克相當，若事出突然，依當時情形，不能注意時，縱有結
    果發生，仍不得令負過失責任。所謂信賴原則，指行為人在社會生活中，於從事
    某種具有危險性之特定行為時，如無特別情事，在可信賴被害者或其他第三人亦
    會相互配合，謹慎採取適當行動，以避免發生危險之適當場合，倘因被害者或其
    他第三人之不適當行動，而發生事故造成損害之結果時，該行為人不負過失責任
    ，依此一原則，汽車駕駛人應可信賴參與交通行為之對方，亦將同時為必要之注
    意，相互為遵守交通秩序之適當行為，而無考慮對方將會有違反交通規則之不當
    行為之義務。故汽車駕駛人如已遵守交通規則且為必要之注意，縱有死傷結果之
    發生，其行為仍難認有過失可言 (最高法院五十二年台上字第一三００號判例、
    八十三年度台上字第九八九號判決、七十六年台上字第四九八六號判例、八十七
    年度台上字第二四五七號、八十八年度台上字第一八五二號判決意旨參照)。
三、本件公訴人認被告涉有過失傷害罪嫌，無非以告訴人於偵查中指述被害人在臺中
    市北屯區舊社巷行走於路旁時遭被告駕駛自小客車迎面衝撞受傷；被告有未注意
    車前狀況，並隨時採取必要之安全措施為主要論據。訊據被告固供承曾在八十九
    年七月四日駕駛自小客車與行人即被害人發生車禍致其受傷之事實，並有車損照
    片一幀可資佐證，而被害人因本件車禍受有前述傷害，亦有診斷證明書影本三紙
    附卷可查。惟被告堅決否認有何過失傷害犯行，辯稱：本件車禍發生地點係在松
    竹路上，並非告訴人所指之舊社巷；當時伊係由南往北方向自旱溪西路左轉松竹
    路，待轉正進入松竹路後沿內線車道以三十公里之時速開始直行時，被害人突然
    自左邊中央分隔島衝出來，遭伊所駕駛自小客車之左方方向燈撞到，在撞到前未
    看見被害人，伊無過失等語。本院查：
(一)、本件車禍發生時並未報警，警方人員亦未至車禍現場處理，被告及被害人之女
      鄧敏淑係遲至八十九年七月十一日始至台中市警察局第五分局北屯派出所備案
      ，業據證人即該派出所警員甲○○於本院於九十年八月二十一日至現場履勘時
      證述明確，並有該派出所受理各類案件登記表影本一件可稽。本件車禍之發生
      地點，告訴人及被害人雖均指稱係在臺中市北屯區舊社巷 (按：告訴人指述之
      地點係依據被害人返家後所告知)，被告則堅決陳稱係在台中市○○區○○路
      ，二人所述肇事地點相隔達數百公尺遠 (告訴人所指舊社巷之肇事地點往東距
      離旱溪西路約一百零一公尺，自旱溪西路往北約二百公尺始到達松竹路)，業
      據本院於前揭期日至現場勘驗時丈量明確，製有勘驗筆錄及現場草圖可查，則
      在肇事當時未報案，警員亦未至現場處理，被害人、告訴人與被告復各執一詞
      之情形下，尚難僅憑告訴人或被害人之指述，即遽認台中市舊社巷為肇事地點
      。其次，告訴人於八十九年九月二十二日提出之告訴狀指稱：「 (被告)沿台
      中市○○路舊社巷往旱溪西路方向上坡行駛．．．適被害人行經該路段散步，
      忽見被告駕駛廂型小客車以極快速度迎面衝撞而來．．．」云云；被害人於本
      院九十年四月二十日審理時亦指稱：「我當時是從旱溪西路走到舊社路要回家
      ，被告是從我的前方開車過來，他是走舊社路要往旱溪西路行駛．．．」；惟
      被害人於本院前揭期日履勘時，卻指稱被告係駕駛自小客車由東往西方向 (
      即旱溪西路往舊社巷方向)，被害人則係由西往東方向 (即舊社巷往旱溪西路
      方向)靠路旁行走，顯見告訴人與被害人所指前後不一，亦有瑕疵。再者，本
      件車禍發生後，台中市消防局曾受理民眾報案至現場救護傷患 (惟被害人拒絕
      送醫)，此有該局緊急救護傷病患送醫服務登記簿影本一件可稽，而依該登記
      簿所載，車禍之發生地點係在台中市○○路與旱溪西路；證人即當時前往執行
      救護任務之台中市消防局北屯分隊隊員楊孟瀚於本院九十年五月十八日審理時
      亦證稱：「 (問：救護地點為何？)松竹路和旱溪西路」；「 (問：是否有看
      到傷者？)有看到一位老先生，坐在松竹路的安全島上 (按：應為中央分隔島)
      」等語，是參諸上開登記簿所載及證人楊孟瀚之證述，消防局救護之地點既在
      松竹路和旱溪西路口，當時被害人亦係坐於松竹路之中央分隔島上，本件車禍
      之發生地點，應以被告所陳較為可採，則被告就本件車禍之發生是否有過失，
      本院僅得就被告所陳，再綜合松竹路和旱溪西路口車禍現場之客觀情狀作為判
      斷。
(二)、依被告所供，被告係於八十九年七月四日下午七時二十分許，駕駛自小客車，
      由南往北方向沿臺中市○○○路左轉松竹路 (即往西方向)，待轉正至松竹路
      後沿內側車道以三十公里之時速 (依其於偵查中之供述，則係時速四十公里)
      開始直行時，被害人突然自左邊中央分隔島衝出來，遭伊所駕駛自小客車之左
      方方向燈撞到，在撞到前並未看到被害人等語。本件車禍現場，依本院於前揭
      期日至現場履勘並為丈量之結果，旱溪西路與松竹路交岔路口設置之號誌燈，
      在旱溪西路為閃光紅燈，松竹路則為閃光黃燈；該交岔路口四週均設有行人穿
      越道；松竹路中央設有寬二．一七公尺之分隔島，其上種有高約四公尺之刺桐
      木，刺桐木枝幹瘦小，離地面約三公尺始有枝葉，分隔島下方種有高度不到一
      公尺之矮灌木 (含笑花)，自旱溪西路進入松竹路交岔路口內視野寬闊沒有障
      礙物，轉往西方向視線尚不致於被分隔島內之植栽遮蔽；被告所指被害人行走
      方向係由南往北，撞擊點距離松竹路內人行穿越道約十公尺，自中央分隔島至
      撞擊點約一．六公尺，此有勘驗筆錄及現場草圖可查。是參諸被告之供述及車
      禍現場之客觀情狀，本件車禍之發生，顯係被害人由南往北方向徒步欲穿越設
      有行人穿越道之松竹路時，未依規定由行人穿越道穿越，反自距離行人穿越道
      十公尺處自中央分隔島穿越，且欲進入松竹路西向內側快車道時，未注意右方
      來車即貿然穿越 (違反道路交通安全規則第一百三十四條第一款、第二款、第
      五款之規定)，致遭被告所駕駛業已轉正至松竹路遵行於西向內側車道前行之
      自小客車撞擊之疏失行為所致。至於自旱溪西路進入松竹路交岔路口內視野雖
      寬闊沒有障礙物，轉往西方向視線亦尚不致於被分隔島內之植栽遮蔽，惟因被
      害人所欲穿越之地點，係在交岔路口外距離人行穿越道約十公尺處，而被告駕
      車自旱溪西路進入松竹路交岔路口欲左轉時，對前方交岔路口內之車輛及行人
      動態固應注意，惟尚難苛求其能注意及左方距離交岔路口行人穿越道尚有約十
      公尺中央分隔島內之被害人；又被告原行駛之旱溪西路在交岔路口前雖設置有
      閃光紅燈之號誌燈，依道路交通標誌標線號誌設置規則第二百十一條第一項第
      二款規定，被告固應減速接近，先停止於交岔路口前，讓幹線道優先通行認為
      安全時，方得續行，然被告係於進入交岔路口後左轉完成，並已直行於內側車
      道相當距離始發生車禍，自與前開規定無關，是被告以三十公里 (或四十公里
      ) 之時速前行，亦難認有未減速之疏失；另被告在撞擊前，雖未發現正違規穿
      越道路中之被害人，然被告既係依規定遵行於松竹路西向內側車道內直行，被
      告實難預見中央分隔島內會有行人違規穿越；且被害人係在距離中央分隔島約
 一．六公尺處之內側車道即遭被告所駕駛之自小客車撞及，足見被害人自步下
      中央分隔島至遭撞擊當在瞬間，而參諸交通部頒汽車行駛距離及反應距離一覽
      表所載，一般駕駛人之平均反應力，約四分之三秒即０．七五秒，是縱認被告
      在被害人違規自中央分隔島進入內側快車道時即已發現被害人，但在事出突然
      之慌亂情形下，反應尚且不及，顯難認其能採取適當之閃避行為而加以防範，
      被告就本件事故之發生，當無未注意車前狀況並隨時採取必要安全措施之過失
      可言。
(三)、綜上所述，本件車禍之發生係因被害人未依規定由行人穿越道穿越道路，且自
      中央分隔島未注意右方來車即貿然穿越之疏失行為所致，被告已依道路交通安
      全規則為一般之注意並依實際情況而為特別之注意，且合理信賴被害人亦能遵
      守交通規則，同時為必要之注意，謹慎採取適當行動，其對於被害人擅自中央
      分隔島突然進入內側車道之違規尚無預防之義務，被告自無過失可言。此外，
      復查無其他積極證據足以證明被告有公訴意旨所稱之過失傷害犯行，既不能證
      明被告犯罪，依法應為無罪之諭知。
據上論斷，應依刑事訴訟法第三百零一條第一項，判決如主文。
中   華      民      國      九十      年      九      月    十九    日
                                臺灣臺中地方法院交通法庭
                                    法  官  劉長宜
右正本證明與原本無異。
如不服本判決，應於判決送達後十日內向本院提出上訴狀，上訴於臺灣高等法院臺中
分院( 須附繕本 )。
                                          書記官
中      華      民      國      九十      年      九      月    廿四    日


司法院資訊處製作；財團法人民間司法改革基金會備份。
